臺灣新北地方法院民事判決
110年度訴字第834號
原      告  胡恬恬  


訴訟代理人  黃昱維律師
            黃仕翰律師
            蘇庭萱律師
複代理人    游弘誠律師
被      告  劉欣怡  
訴訟代理人  朱立偉律師
            徐子騰律師
上列當事人間請求損害賠償事件，經本院於民國111年1月24日言
詞辯論終結，判決如下：
    主  文
一、被告應給付原告新臺幣（下同）20萬元，及自民國110年4月
    8日起至清償日止，按週年利率5%計算之利息。
二、原告其餘之訴駁回。
三、訴訟費用由被告負擔1/10，餘由原告負擔。
四、本判決原告勝訴部分得假執行；但被告如以20萬元為原告預
    供擔保，得免為假執行。
五、原告其餘假執行之聲請駁回。
　　    事實及理由
一、原告主張：原告與訴外人廖建志於105年10月3日結婚，迄今
    均為配偶關係，兩人並育有一名未成年子女。廖建志任職於
    摩根證券投資信託股份有限公司，而被告任職之第一銀行頭
    前分行，為廖建志之客戶，被告因職務之便結識廖建志。廖
    建志與原告婚後皆按禮俗配戴婚戒，戒指從未拿下，可一目
    了然知悉廖建志有妻室，且廖建志之公開通聯社群LINE大頭
    貼亦選用與原告所生女兒之合照。詎料，被告亦已婚配，身
    為有配偶之人，不僅應知悉與異性相處應有之份際，對於同
    為已婚之廖建志更該有敏感度不應有逾越男女正當交往之舉
    。然而，被告卻無視婚姻之忠誠，而與廖建志過從甚密，不
    僅於109年12月8日與廖建志偕同前往MOTEL，更主動打電話
    給廖建志表示希望可以整天在一起。被告種種踰矩不正常男
    女關係之婚外情，不僅踐踏了自己的婚姻忠誠義務，更對原
    告造成配偶權嚴重之侵害。然被告卻未曾對於自己的過失向
    原告道歉請求原諒，而被告侵害原告配偶權之行徑已讓原告
    痛苦不已，被告事後惡劣之態度更讓原告身心受創。請求被
    告賠償原告非財產上損失200萬元。爰依民法第184條第1項
    前段及後段規定併與主張，請求擇一為有利判決等語。並聲
    明：㈠被告應給付原告200萬元，及自起訴狀繕本送達翌日起
    至清償日止，按年息5%計算之利息。㈡原告願供擔保，請准
    予宣告假執行。
二、被告則以：廖建志係將戒指配戴於右手無名指，其配戴方式
    與傳統禮俗之左手無名指不同，不能得知廖建志為已婚人士
    之印象。被告曾詢問廖建志該戒指是否為婚戒，廖建志否認
    ，廖建志故意隱瞞其已婚身分，被告自無從得知。廖建志曾
    向被告談及其有過離婚之經驗，並稱小孩現在係由伊帶等語
    ，現今社會男女雙方離婚，由其中一方擔任未成年子女主要
    照顧者之情形屢見不鮮，被告自然將廖建志與小孩之合照視
    為理所當然。再者，附表一、二所示之內容並非被告與廖建
    志間之對話，且上開內容係原告未得廖建志同意，將錄音設
    備裝設在廖建志所使用汽車之隱蔽處，長時間竊錄廖建志與
    第三人之談話、電話通話等，顯然有違誠信原則，且嚴重侵
    害憲法所保障之隱私權，原告為個人財產利益所取得附表一
    、二所示之內容，應認不具證據能力。縱認原告主張之事實
    為真（假設語氣，被告否認），然原告與廖建志就本件侵害
    配偶權之行為已達成和解，並做成公證書，廖建志已就其與
    被告共同侵權之行為賠償原告精神上所受之損害，原告之損
    害即已遭填補，另一連帶債務人即被告應無庸再對原告負賠
    償之責。退萬步而言，若法院認廖建志賠償上開公證協議書
    之金額非屬債務清償，然因原告已於上開公證協議書拋棄對
    廖建志之民事求償責任，即免除廖建志之剩餘債務，廖建志
    本應與被告平均分擔之部分即依法應負擔額，因原告之免除
    而消滅，是原告應僅得請求被告給付所受非財產上損害金額
    之一半等語，資為抗辯。並聲明：㈠原告之訴駁回。㈡如受不
    利之判決，願供擔保請准宣告免為假執行。
三、兩造不爭執事項：原告與廖建志於105年10月3日結婚，迄今
    仍為夫妻關係。廖建志因作出對於原告婚姻不忠情事，造成
    原告重大精神傷害，雙方簽訂協議書，約定由廖建志賠償原
    告損害100萬元，及保證不再發生類似情事情，此有個人戶
    籍資料及協議書附卷可證（本院卷第93至95頁），且為被告
    所不爭執，應堪信為真實。
四、兩造爭執要點：原告主張被告明知廖建志為有配偶之人，仍
    於109年12月8日偕同廖建志前往MOTEL，並於同日與廖建志
    有如附表二所示之親密對話等逾越一般男女友人社交活動分
    際之行為，不法侵害其配偶身分法益且請節重大，應賠償20
    0萬元之精神慰撫金等情，為被告所否認，並以前詞置辯。
    茲就本件爭執事項及本院之判斷，分述如下：
㈠、被告有無侵害原告基於配偶關係之身份法益行為而情節重大
    ？
  ⒈按因故意或過失，不法侵害他人之權利者，負損害賠償責任
    ；不法侵害他人之身體、健康、名譽、自由、信用、隱私、
    貞操，或不法侵害其他人格法益而情節重大者，被害人雖非
    財產上之損害，亦得請求賠償相當之金額。前開規定，於不
    法侵害他人基於父、母、子、女或配偶關係之身分法益而情
    節重大者，準用之，民法第184 條第1 項前段、第195 條第
    1 項前段、第3 項分別定有明文。又婚姻係以夫妻之共同生
    活為其目的，配偶應互相協力保持其共同生活之圓滿安全及
    幸福，而夫妻互守誠實，係為確保其共同生活之圓滿安全及
    幸福之必要條件，故應解為配偶因婚姻契約而互負誠實之義
    務，配偶之一方行為不誠實，破壞共同生活之圓滿安全及幸
    福者，即為違反因婚姻契約之義務而侵害他方之權利（最高
    法院55年台上字第2053號判例意旨參照）。是以所謂配偶權
    ，指配偶間因婚姻而成立以互負誠實義務為內容的權利。職
    是，如明知為他人配偶卻故與之交往，其互動方式依社會一
    般觀念，已足以動搖婚姻關係所重應協力保持共同生活圓滿
    安全幸福之忠實目的時，茍配偶確因此受精神上痛苦，自亦
    得依法請求賠償。是侵害配偶權之行為，並不以通姦行為為
    限，倘夫妻任一方與他人間存有逾越結交普通朋友等一般社
    交行為之不正常往來，其行為已逾社會一般通念所能容忍之
    範圍，已達破壞婚姻共同生活之圓滿安全及幸福之程度，即
    足當之。
  ⒉經查，被告與廖建志於109年12月8日共赴汽車旅館，又於電
    話中向廖建志表示希望能與廖建志整天在一起之具有愛慕情
    愫話語等情，業據原告提出如附表一、二所示之錄音光碟及
    譯文為證（本院卷第25頁、第47至63頁），而被告亦不爭執
    光碟錄音之形式真正M、及肯認如附表一、二所示之譯文內
    容與光碟錄音內容相同等情。茲觀諸附表一所示對話內容：
    錄音檔時間02:12:42係被告與廖建志對話，顯見被告當時應
    係搭乘廖建志駕駛之汽車；錄音檔時間02:16:56廖建志向汽
    車旅館店員表示要休息；錄音檔時間02:17:43汽車旅館店員
    指示2樓的215號房間；錄音檔時間02:20:04旋即有下車聲響
    。足徵被告確實與廖建志一同進入汽車旅館。再審以附表二
    錄音檔時間03:18:45被告對廖建志表示「我在給你甜言蜜語
    然後你說什麼閉著眼睛」；錄音檔時間03:19:37表示「我覺
    得要整天在一起」；錄音檔時間03:19:43表示「整天跟你在
    一起」；錄音檔時間表示「要再陪我嘛~」等語。被告於廖
    建志尚有婚姻關係存續中與廖建志共同前往汽車旅館，並對
    廖建志表示「要整天在一起」、「要再陪我嘛」等充滿愛慕
    及情愫之對話，顯已逾越一般男女正當社交行為而屬不當交
    往，其行為已逾社會一般夫妻應忠誠貞潔義務之通念所能容
    忍之範圍，嚴重破壞婚姻共同生活之圓滿安全及幸福之信任
    ，是被告上開行為不法侵害原告基於配偶關係之身分法益，
    且情節重大，堪予認定。從而，原告主張其精神受有痛苦，
    依民法第184條第1 項前段及第195條規定，請求被告賠償其
    非財產上之損害即精神慰撫金，核屬有據。
  ⒊至於被告雖否認附表一、二所示之內容為其與廖建志間之對
    話等請。然查，被告於收受原告提起本件民事訴訟檢附之如
    附表一、二所示錄音譯文證據後，即以告訴人身分於臺灣新
    北地方檢察署（下稱新北地檢署）檢察官對原告提出妨害秘
    密告訴，經新北地檢署檢察官以110年度他字第3659號案件
    偵查中，被告復於上開刑事案件中具狀明確表示本件起訴狀
    檢附附件1（附表一、二為附件1之節錄）即原證2、3錄音檔
    譯文中標註為被告部分，即為原告竊錄被告所為之言論等語
    ，有刑事陳報狀附卷可證(本院卷第241至243頁)。基上，被
    告如非確信附表一、二所示之對話為其與廖建志間之對話，
    斷無甘冒觸犯誣告罪之危險而對原告提出妨害秘密之刑事告
    訴。是被告於本件中否認附表一、二所示之對話內容為其與
    廖建志之對話，顯屬臨訟卸責之詞，難謂可採。
  ⒋此外，被告抗辯廖建志故意隱瞞已婚身分，其不知悉廖建志
    為有配偶之人等語。惟查，廖建志已於其Line通訊軟體大頭
    貼張貼其與小孩之合照(本院卷第21頁、第23頁)。衡以被告
    為大學畢業，任職於銀行，為具有相當社會經驗及智識之人
    ，對於廖建志於大頭貼張貼與小孩合照並於日常配戴戒指，
    自可預見廖建志應為有配偶之人，當無僅因廖建志聲稱其已
    離婚之片面說詞，即深信而未加以質疑。何況，本院於審理
    時諭知被告是否聲請傳喚廖建志到庭作證，被告就此有利於
    己之事實，並未聲請傳喚廖建志到庭證明等情，有言詞辯論
    筆錄路卷可參（本院卷第178至179頁）。被告既未提出舉體
    事證，自無從認定被告抗辯為真實。從而，被告抗辯其因廖
    建志刻意隱瞞已婚身分，而不知悉廖建志為有配偶之人等情
    ，洵屬無據，不足憑採。　　
㈡、被告抗辯如附表一、二所示之錄音對話內容，無證據能力，
    有無理由？
  ⒈按民事訴訟法對於證據能力並未設有規定，關於涉及侵害隱
    私權所取得之證據是否具有證據能力，應綜合考量誠信原則
    、憲法上基本權之保障、發現真實與促進訴訟之必要性等因
    素，衡量當事人取得證據之目的與手段、所欲保護之法益與
    所侵害法益之輕重，如認符合比例原則，則所取得之證據具
    有證據能力。再按妨害他人婚姻權益之不法行為，常以隱秘
    方式為之，被害人不易舉證，應自誠信原則、正當程序原則
    、憲法權利之保障、侵害法益之輕重、發現真實與促進訴訟
    之必要性及比例原則等，加以衡量其違法取得之證據有無證
    據能力。如對隱私權之保護未逾越必要之程度及比例原則，
    應有證據能力（最高法院109年度台上字第2607號判決、107
    年度台上字第592號裁定意旨參照）。
  ⒉經查，原告與廖建志原為共同生活之夫妻，在此密切之生活
    共同體中，雙方共同或輪流使用汽車乃屬常情，被告對於其
    於原告與廖建志共同管理使用之汽車內談話內容之隱私期待
    ，自難與自己可管控之私領域場所同日而語，且就原告於本
    件訴訟使用該項證據之程序利益而言，原告主張被告有妨害
    其婚姻權益之不法行為，而該行為常以隱密方式為之，被害
    人舉證極度不易，故該等證據資料於此類案件中具有相當之
    重要性及必要性，又原告係以機器錄音方式以獲取有利證據
    ，侵害手段尚非甚鉅，揆諸前開說明，本院審諸原告家庭圓
    滿期待權、配偶身分法益及為實現其權益保護之證明權與被
    告之隱私期待間之衝突，難認此等證據之取得違反比例原則
    ，自應許之。從而，被告辯稱錄音內容不得作為本件證據等
    語，尚無可採。。
㈢、原告請求精神慰撫金200萬元，是否准許？
  ⒈按非財產上賠償之金額是否相當，應斟酌實際加害情形、影
    響該權利是否重大、兩造身分地位，經濟狀況及其他各種情
    形，以為核定之準據（最高法院47年台上字第1221號判例、
    51年台上字第223 號判例意旨參照）。即慰撫金之多寡，應
    斟酌雙方之身分、地位、資力與加害之程度及其他各種情形
    核定相當之數額，其金額是否相當，自應依實際加害情形與
    被害人所受之痛苦及雙方之身分、地位、經濟狀況等關係決
    定之；而被害人身分法益影響程度，亦應以客觀之社會價值
    衡量，非專以受害人主觀之感受為斷。
  ⒉經查，原告為大學畢業，與廖建志於105年10月3日結婚，育
    有一名未成年子女，現任職於遠東商業銀行忠孝分行，擔任
    資深經理；被告為大學畢業，目前任職於第一商業銀行理財
    部等情，業據兩造陳報在卷（本院卷第109頁、第117頁），
    及本院依職權調取兩造之稅務電子閘門財產所得明細表附於
    本院限閱卷內參照。本院審酌被告於原告與廖建志婚姻存續
    期間，與廖建志共赴汽車旅館，又向其表達愛慕之話語，對
    原告之婚姻家庭圓滿、幸福所造成破壞程度，及致原告精神
    上痛苦程度等一切情狀，與兩造之身份、地位、經濟能力等
    一切情狀，應認原告受有非財產上之損害即精神慰撫金以40
    萬元為適當。
  ⒊次按數人共同不法侵害他人之權利者，連帶負損害賠償責任
    ；因連帶債務人中之一人為清償、代物清償、提存、抵銷或
    混同而債務消滅者，他債務人亦同免其責任；債權人向連帶
    債務人中之一人免除債務，而無消滅全部債務之意思表示者
    ，除該債務人應分擔之部分外，他債務人仍不免其責任；連
    帶債務人相互間，除法律另有規定或契約另有訂定外，應平
    均分擔義務；民法第185條第1項、第274條、第276條第1 項
    、第280條前段分別定有明文。承前所述，被告與廖建志有
    逾越一般社交行為之不正常往來，對原告基於配偶之身分法
    益造成侵害且情節重大，自屬構成共同侵權行為，其二人應
    對原告負連帶損害賠償責任。原告因被告與廖建志交往侵害
    其配偶權所受非財產上損害為40萬元，是被告與廖建志內部
    間即應平均分擔義務，其二人相互間之內部應分擔額各為20
    萬元。又廖建志已就婚姻不忠與原告達成賠償100萬元之協
    議，有協議書存卷為據（本院卷第93至95頁）。觀諸協議書
    第六條，因乙方（即原告）另向甲○○請求損害賠償…等語，
    足見廖建志給付之100 萬元，並未包括被告應負擔之部分，
    則被告僅於廖建志應分擔之20萬元損害賠償金額範圍內同免
    責任，就被告應分擔之部分，仍不免其責任。被告抗辯原告
    主張本件所受之全部損害，業經廖建志進行賠償而獲填補，
    不得向被告請求等語，並不可取。因此，原告得向被告請求
    精神慰撫金之數額，應以20萬元之範圍內為有理由（計算式
    ：400,000－200,000＝200,000），逾此範圍之請求，則屬無
    據。
㈣、末按，給付無確定期限者，債務人於債權人得請求給付時，
    經其催告而未為給付，自受催告時起，負遲延責任；其經債
    權人起訴而送達訴狀，或依督促程序送達支付命令，或為其
    他相類之行為者，與催告有同一之效力；遲延之債務，以支
    付金錢為標的者，債權人得請求依法定利率計算之遲延利息
    ；應付利息之債務，其利率未經約定，亦無法律可據者，週
    年利率為5%，民法第229條第2項、第233條第1項前段及第20
    3 條分別定有明文。經查，本件原告請求被告賠償損害，係
    以支付金錢為標的，無確定期限，又未約定利率，則其請求
    自民事起訴狀繕本送達被告翌日即110年4月8日起（送達證
    書詳本院卷第41頁）至清償日止，按週年利率5%計算之遲延
    利息，於法有據，應予准許。
五、結論：原告依據民法第184條第1項前段之法律關係，請求被
    告給付20萬元，及自110年4月8日起至清償日止，按週年利
    率5%計算之利息，為有理由，應予准許。逾此部分之請求，
    為無理由，應予駁回。至於其他請求權即民法第184條第1 
    項後段規定，經核未能使原告受更有利之認定，本院自無庸
    就其餘請求權併予審究，附此敘明。　　
六、本判決所命給付之金額未逾50萬元，依民事訴訟法第389條
    第1項第5款規定，應依職權宣告假執行；而被告陳明願供擔
    保聲請免為假執行，就原告勝訴部分經核並無不合，爰酌定
    相當擔保金額准許之。又原告雖陳明願供擔保，聲請宣告假
    執行，然其聲請僅係促使法院為職權之發動，爰不另為假執
    行准駁之諭知。至其敗訴部分之假執行聲請，因該部分訴之
    駁回而失所依據，應併予駁回，附此敘明。　　
七、本件事實、證據已經足夠明確，兩造所提出的攻擊或防禦方
    法及所用的證據，經過本院斟酌後，認為都不足以影響到本
    判決的結果，因此就不再逐項列出，併此說明。　　
八、據上論結：本件原告之訴為一部有理由，一部無理由，因此
    判決如主文。　　
中　　華　　民　　國　　111 　年　　2 　　月　　23　　日
                  民事第七庭    法　官　王婉如
以上正本係照原本作成。
如對本判決上訴，須於判決送達後20日內向本院提出上訴狀。如
委任律師提起上訴者，應一併繳納上訴審裁判費。
中　　華　　民　　國　111 　　年　　2　　月　　23　 　日
                                書記官  鄔琬誼 
附表一
錄音日期 錄音檔時間 對話者 對      話      內      容 109年12月8日 02:11:45 廖建志 你叫我講別人的事然後你不跟我講  真的很機歪喔  02:11:49 被告 沒有啦那個很久以前都嘛聽很多了  02:12:42 被告 你椅子很亂欸  02:16:56 廖建志 要休息  02:16:57 摩鐵店員 有會員嗎?   02:16:58 廖建志 沒有  02:16:59 摩鐵店員 沒有會員(模糊不清) 0000000   02:17:02 廖建志 你說多少  02:17:03 摩鐵店員 0000000  02:17:06 摩鐵店員 統編需要嗎  02:17:07 廖建志 不用  02:17:08 摩鐵店員 好  稍等  02:17:43 摩鐵店員 2樓的215幫我右轉到底(模糊不清)  02:20:04  (下車聲) 
附表二
錄音日期 錄音檔時間 對話者 對話內容 109年12月8日  03:18:05  (電話響)  03:18:16 廖建志 你在幹嘛阿  03:18:19 被告 沒幹嘛  才剛跟我妹講話(模糊不清)  03:18:30 廖建志 喔..喔..所以是很滿啦吼  03:18:31 被告 (模糊不清)特地早起阿(模糊不清)  03:18:40 廖建志 不好笑(台語)  03:18:45 被告 我在給你甜言蜜語然後你說什麼閉著眼睛(模糊不清)  03:18:50 廖建志 你很白目(笑) 你說好欸直接句點都不知道怎麼接  03:19:00 被告 哪有直接句點阿  03:19:02 廖建志 我應該跟你說對阿鳩後欸阿(台語很好啊)對不對  03:19:10 被告 (模糊不清)  03:19:13 廖建志 原來是說這樣就好了簡單  03:19:18 被告 很簡單  03:19:22 廖建志 好屋  好  03:19:28 被告 那你下午在忙嗎?  03:19:30 廖建志 忙阿要做很多事好不好  03:19:33 被告 真的喔  03:19:35 廖建志 當然阿  03:19:37 被告 我覺得要整天在一起  03:19:41 廖建志 整天 ? 整天什麼?  03:19:43 被告 整天跟你在一起  03:19:45 廖建志 才過癮! 這樣講…  03:19:53 廖建志 很快就看的到了…  03:19:56 被告 要再陪我嘛~  03:19:58 廖建志 想說我剛剛用手摸了一下(笑)